臺灣高等法院高雄分院刑事判決　　　　　九十一年度上訴字第一一九號
　　上訴人　台灣屏東地方法院檢察署檢察官
　　被　告　乙○○
右上訴人因被告偽造文書等案件，不服臺灣屏東地方法院九十年度訴字第七七六號中
華民國九十一年五月七日第一審判決（起訴案號：臺灣屏東地方法院檢察署九十年度
偵字第五一七號、併辦案號：同署九十年度偵字第四九三二號），提起上訴，本院判
決如左：
      主      文
上訴駁回。
      事      實
一、乙○○前因違反麻醉藥品管理條例案件，經原審判處有期徒刑三月確定，於民國
    八十五年八月二十日執行完畢，猶不知悔改，復因友人洪明峰 (由原審通緝中，
    另結）遭法院通緝，為掩飾通緝犯身分，而要求乙○○設法取得一枚他人國民身
    分證以供變造，俾利隱避，乙○○乃應其所求，二人即共同基於意圖為自己不法
    所有之犯意聯絡，由乙○○於八十九年八月底，在屏東縣長治鄉○○村○○路三
    五四號住處，竊取其嫂弟丙○○之身分證一枚，得手後，交給洪明峰，洪明峰遂
    換貼自己之照片，而加以變造，足以生損害於甲眾及丙○○。而乙○○即藉此使
    洪明峰隱通緝犯人之身分。嗣洪明峰為警查獲，員警始在其住處，搜得上開變造
    之身分證，而循線查獲乙○○。
二、案經屏東縣警察局移送臺灣屏東地方法院檢察署檢察官偵查起訴及移送併辦。
      理      由
一、訊據被告乙○○固坦承有於右述時地竊取丙○○之身分證交予洪明峰之事實不諱
    ，惟辯稱：我並不知道洪明峰被通緝，他變造丙○○身分證之行為，我也沒有參
    與，洪明峰當時只告訴我，他需要一張身分證，所以我就將在家中找到之丙○○
    身分證給他云云。惟查前開事實，業據被害人丙○○於警訊證述甚詳。而同案被
    告洪明峰因案通緝中，為隱避其通緝犯之身分，乃要求知情之乙○○提供他人之
    身分證，以供變造身分證，而乙○○後即提供丙○○之身分證予洪明峰等情，又
    據同案被告洪明峰於警訊及偵查中供述明確（見八十九年十月四日警訊筆錄及九
    十年三月一日偵查筆錄）。又查身分證乃為國民之身分證明，專為證明文件上所
    載之個人身分之用，倘未經過變造，第三人如何能使用他人之身分證，此為事理
    之明，被告既非年幼，豈能推諉不知，而被告於洪明峰要求提供他人之身分證，
    以利躲避查緝時，仍同意代為尋找，並於取得後交付洪明峰，足認被告對於洪明
    峰將變造身分證，及藉此使洪明峰得以隱避犯人身分之事實，有犯意之連絡及行
    為之分擔，至為明確。又被告竊取丙○○之身分證，係出於洪明峰之授意，而其
    目的係供洪明峰變造之用，則被告與洪明峰對於竊盜之犯行，有犯意之連絡甚明
    。又同案被告洪明峰因案經臺灣屏東地方法院檢察署以八十九年八月廿五日屏檢
    玲執莊緝字第八一五號函通緝在案，除據洪明峰供明在卷，復有臺灣高等法院被
    告全國前案紀錄表可按。被告明知洪明峰係依法逮捕之通緝犯，竟竊取丙○○之
    身分證，供其變造身分證使用，其有隱避犯人之行為，至為明確。此外，復有扣
    案變造之丙○○身分證上洪明峰所有之照片一張可資佐證。綜上所述，足見被告
    所辯上情，無非卸責之詞，不足採信。本件事證明確，被告之犯行，堪以認定。
二、核被告所為，係犯刑法第一百六十四條第一項之使犯人隱避罪、第二百十二條之
    變造特種文書罪及第三百二十條第一項之竊盜罪，又被告與洪明峰間，就前開犯
    行，有犯意連絡及行為分擔，均為共同正犯。又被告以上所犯三罪間，有方法結
    果之牽連關係，應依牽連犯之規定，從一重之竊盜罪論處。又被告前因違反麻醉
    藥品管理條例罪，經原審判處有期徒刑三月確定，於八十五年八月二十日執行完
    畢，有被告全國前案紀錄表附卷可按，其受有期徒刑之執行完畢，五年以內，再
    犯有期徒刑以上刑之罪，為累犯，應依刑法第四十七條之規定加重其刑。
三、原審因而適用刑法第二條第一項前段，第二十八條、第一百六十四條第一項、第
    二百十二條、第三百二十條第一項、第五十五條、第四十一條第一項前段、第四
    十七條、第三十八條第一項第二款、罰金罰鍰提高標準條例第一條前段、第二條
    之規定，並審酌被告犯罪之動機，所生之危害及犯後態度等一切情狀，量處有期
    徒刑四月，並諭知如易科罰金，以三百元折算一百，並認扣案之丙○○身分證上
    黏貼之洪明峰照片一張，為共犯洪明峰所有，供犯罪所用之物，依刑法第三十八
    條第一項第二款之規定宣告沒收。又以被告行為後，刑法第四十一條業於九十年
    一月十日修正甲布，並於同年月十二日生效，依刑法第二條第一項前段規定，自
    應適用裁判時法即修正後第四十一條第一項前段規定，諭知易科罰金之折算標準
    。經核原判決認事用法並無不合，量刑亦屬適度。甲訴人上訴意旨，雖執：被告
    另犯偽造文書等罪，與本案起訴事實具有裁判上一罪關係，為起訴效力所及自應
    一併審理，原審未一併審酌，自有未合等詞，惟查被告移送併辦部分之行為，與
    本案並無裁判上一罪關係，理由詳後敘，自不得一併審理。甲訴人上訴意旨，仍
    執前詞，指摘原判決不當，為無理由，應予駁回。
四、移送併辦意旨（臺灣屏東地方法院檢察署九十年度偵字第四九三二號）略以：被
    告乙○○明知洪明峰交付之陳麗美、簡玉雲之身分證，及李啟源所交付之陳家瑜
    、董明益身分證，為洪明峰、李啟源二人竊得之贓物，卻為詐取手機門號之用，
    於八十九年間，收受上述身分證，偽造陳麗美、簡玉雲、陳家瑜、董明益名義之
    行動電話業務申請書、同意書，持向中華電信股份有限甲司詐取門號及手機，因
    認乙○○涉犯竊盜等罪嫌，且與前揭起訴部分有連續犯或牽連犯之裁判上一罪關
    係，而移由本院併辦。訊據被告乙○○固坦承持陳麗美等人之身分證，向中華電
    信股份有限甲司申請門號及手機，惟堅詞否認有竊盜犯行，辯稱：陳麗美等人之
    身分證，確實是洪明峰及李啟源拿給我的等語，另觀諸併辦意旨所述之犯罪事實
    ，亦未提及乙○○與洪明峰、李啟源，共同竊取陳麗美等人之身分證，再者，本
    案有關偽造文書罪章部分，乙○○所犯法條，為刑法第二百十二條變造特種文書
    ，與併辦之偽造行動電話業務申請書等間，所犯之同法第二百十條偽造文書罪及
    第二百十六條、第二百十二條之行使變造特種文書罪，亦非構成要件相同之罪名
    ，則甲訴人認本案與併辦之犯罪事實間，有連續犯之關係，顯然無據。此外，又
    無證據足證移送併辦部分與本案犯行間，有何牽連犯關係，自無法併案審理，應
    退回檢察官另行偵辦，併此敘明。
據上論結，應依刑事訴訟法第三百六十八條，判決如主文。
本案經檢察官彭南雄到庭執行職務。
中    華    民    國        九十一      年      九      月    二十六    日
                              臺灣高等法院高雄分院刑事第三庭
                                  審判長法官  周賢銳
                                        法官  陳中和
                                        法官  謝宏宗
右正本證明與原本無異。
不得上訴。
                                      書記官  王秀娟
中    華    民    國        九十一      年      九      月     三十     日
附錄：本判決論罪科刑法條：
刑法第一百六十四條第一項
藏匿犯人或依法逮捕、拘禁之脫逃人或使之隱避者，處二年以下有期徒刑、拘役或五
百元以下罰金。
刑法第二百十二條
偽造、變造護照、旅券、免許證、特許證及關於品行、能力、服務或其他相類之證書
、介紹書，足以生損害於甲眾或他人者，處一年以下有期徒刑，拘役或三百元以下罰
金。
刑法第三百二十條第一項
意圖為自己或第三人不法之所有，而竊取他人之動產者，為竊盜罪，處五年以下有期
徒刑、拘役或五百元以下罰金。
                                                                      Ｈ
